【裁判字號】    88,易,706
【裁判日期】    890215
【裁判案由】    重利
【裁判全文】
台灣台中地方法院刑事判決                          八十八年度易字第七六號
    公  訴  人  台灣台中地方法院檢察署檢察官
    被      告  己○○
    選任辯護人  徐文宗
    被      告  戊○○
右列被告等因重利等案件，經檢察官提起公訴（八十七年度偵字第二四一七三號），
本院判決如左：
    主  文
己○○、戊○○均無罪。
    理  由
一、公訴意旨如附件起訴書所載。
二、按犯罪事實應依證據認定之，無證據不得推定其犯罪事實，不能證明被告犯罪或
    其行為不罰者，應諭知無罪之判決，刑事訴訟法第一百五十四條、第三百零一條
    第一項分別定有明文。又告訴人之告訴，係以使被告受刑事訴追為目的，是其陳
    述是否與事實相符，仍應調查其他事實以資審認，始得為不利被告之認定；又認
    定不利於被告之事實，須依積極證據，茍積極證據不足為不利於被告事實之認定
    時，即應為有利於被告之認定，更不必有何有利之證據，最高法院五十二年臺上
    字第一三００號及三十年上字第八一六號判例可資參照。又刑法第三百四十四條
    之重利罪，係以乘他人急迫、輕率或無經驗，貸以金錢或其他物品，而取得與原
    本顯不相當之重利，始足當之。
三、公訴人認被告己○○涉犯刑法第三百四十四條之重利罪嫌、被告己○○、戊○○
    涉犯刑法第三百零四條之妨害自由罪嫌，無非以被告己○○於警訊中坦承其貸款
    新台幣（下同）九十萬元予告訴人丁○○時，有約定每借貸一萬元，以十天為一
    期，收取利息一千五百元即俗稱之一百五十分之重利等情不諱，並據告訴人指述
    己○○借貸九十萬元有收取住重利及被告等二人為擔保該債權而強搬物品、索取
    票據、印章、存簿等情綦詳，且有扣案之如附表所示之物證為其主要論據。然訊
    據被告己○○固坦承借款九十萬元予告訴人之事實，惟堅決否認有重利犯行，辯
    稱：告訴人於八十七年十月一日需款週轉，透過伊好友乙○○向伊佯稱其所經營
    之公司已向銀行申請工商融資貸款，借貸之錢款約定一週即可清償，願以房產及
    甲○○之自用小客車為擔保，伊基於對乙○○之朋友關係而同意貸放四十萬元，
    其後數日告訴人又向被告己○○要求再借款二十萬元及三十萬元，然利息之約定
    係由告訴人自己提出，伊從未主動表示，告訴人為了不讓伊吃虧，嗣並託其公司
    人員交付票據及擔保物，況伊交付告訴人借款時未曾扣取重利，然告訴人目前僅
    清償伊本金二十萬六千元，所交付之票據均無法兌現，並避不見面，伊等擔心債
    權不保雖有索債而搬取物品之舉，並無妨害告訴人行使權利之犯意等語。經查：
    本件告訴人於警訊中固指述上情，惟於偵查中陳稱被告己○○有交付現金九十萬
    元供週轉並陪同前往銀行軋票，利息是伊主動提出，因伊向他人借錢也是依此利
    息算，伊於十月六日簽發如附表之六紙支票、一紙本票，是保證票，都是請伊公
    司人員送過去等語甚詳（見偵卷第五五頁背面、五七頁、七一頁至七二頁、一二
    七頁），於本院審理中亦為一致陳述（本院八十八年三月十六日、八十八年五月
    四日審判筆錄），則告訴人指述前後不符，非無瑕疵所指，雖證人即警員丙○○
    證述告訴人之警訊筆錄為其製作，無誤導，係一問一答所載等情，惟查告訴人係
    透過乙○○向被告己○○借貸，第一次先借貸四十萬元，己○○並陪同告訴人前
    往銀行軋票，告訴人有提供擔保品，但未預扣利息等節，業經證人乙○○、甲○○於本院證述明確（見本院八十八年四月二日審判筆錄），均核與被告己○○歷
    次所供情節大致相符，且經本院函調告訴人設於華南商業銀行、台灣土地銀行北
    台中分行之存款帳戶查證屬實，有華南商業銀行八十八年八月三日華中存字第一
    四三號函、台灣土地銀行北台中分行北中存字第八八００二八三號函附卷足稽，
    堪認被告己○○於借款之初未預扣利息，至如附表所示之票據及物品係借貸擔保
    品，且告訴人僅清償二十萬六千元等情，並據被告己○○及告訴人供述相符，亦
    堪採信，告訴人自偵查及本院審理中供詞一致，自屬可採，被告己○○既未具備
    乘他人急迫、輕率或無經驗貸以金錢收取重利之行為，與刑法重利罪之構成要件
    尚有不合；又公訴人認被告等涉犯妨害自由之強制罪嫌，無非係以警方扣得如附
    表所示之電腦主機、繪圖機、客票數紙、被害人丁○○所有之印章、存簿為主要
    論據。然訊據被告二人均堅決否認有右揭妨害自由之強制犯行，被告己○○辯稱
    ：伊並未強行搬走丁○○之電腦等設備及物品，皆是經過丁○○所同意才搬運取
    走的，其目的只因丁○○遲無法償還債務，用該等物品供作擔保，以保全自己的
    債權；被告戊○○則辯稱：和己○○一同前往丁○○處搬運電腦等物，純是基於
    朋友間之幫忙，並不十分清楚己○○與丁○○之間的關係為何，更沒使用強暴脅
    迫之手段，一切都經丁○○所同意。經查：關於被告二人被訴共犯刑法三百零四
    條強制罪部分，據被害人陳丁○○於警訊、偵查、本院審理中之供述，並無公訴
    人所起訴之情形，被害人均稱被告二人搬走電腦等物係經其同意，且被告二人亦
    未曾使用強暴脅迫之手段，其情亦與被告二人所辯相符；另證人甲○○亦證稱被
    告二人並無以暴力手段，使丁○○行使無義務之事；縱觀全卷亦不能發現有不利
    於被告二人之供述存在；本案既無任何可以支持物證之供詞存在，本無法連結出
    犯罪事實之可能。此外，復查無其他確切之積極證據足以證明被告等有何公訴人
    所指何犯行，自不能證明被告等犯罪，依法應為無罪判決之諭知。
據上論斷，應依刑事訴訟法第三百零一條第一項，判決如主文。
中      華      民      國      八十九      年    二    月    十五      日
                              台灣台中地方法院刑事第一庭
                                    法  官 張  惠  立
右正本證明與原本無異。
如不服本判決，應於判決送達後十日內向本院提出上訴狀，上訴於臺灣高等法院臺中
分院( 須附繕本 )。
                                    書記官
中    華    民    國      八十九      年       二      月     十八      日
附表：
甲、（告訴人之物品）
（一）本票一紙：告訴人為付款人、面額一百零三萬五千元。
（二）支票六紙：發票人為宏綺科技有限公司、面額各四十萬元、三十萬元、二十萬
      元、六萬元、三萬元、四萬五千元（總金額為一百零三萬五千元）。
（三）房屋所有權狀四張。
（四）繪圖機一部、電腦周邊配備（包括硬體、軟體）。
（五）現金二十萬六千元。
（六）土地銀行存摺一本、印章一枚、提款卡一張。
（七）客票支票一紙：發票人許正幸、面額三十五萬八千元。
（八）支票一紙：發票人林明正、面額二萬九千零四十五元。
乙、（甲○○提供物）
（一）支票二紙：發票人威爾電腦資訊社、面額各二十八萬元及三十萬元
（二）甲○○之行車執照正本、車牌號碼ＱＰ－６７３１號自小客車乙部、買賣協議
      書。


司法院資訊處製作；財團法人民間司法改革基金會備份。
